最高法院刑事判決　　　　　　九十六年度台上字第五０二０號
上　 訴 　人　甲○○
　　　　　　　　　　　號（
　　　　　　　丁○○
　　　　　　　　　　　號
共　　　　同
選 任辯護 人　許哲嘉　律師
上 　訴 　人　乙○○
　　　　　　　　　　　17弄20號
　　　　　　　丙　○
　　　　　　　　　　　之5號
上　列一　人
選 任辯護 人　陳正男律師
　　　　　　　陳裕文律師
　　　　　　　候勝昌律師
上列上訴人等因違反毒品危害防制條例等罪案件，不服台灣高等
法院高雄分院中華民國九十六年六月十五日第二審判決（九十六
年度上訴字第四四號，起訴案號：台灣高雄地方法院檢察署九十
五年度偵字第七一０八號、第七三四三號、第七五一九號），提
起上訴，本院判決如下：
    主  文
原判決關於甲○○、丁○○部分撤銷，發回台灣高等法院高雄分
院。
其他上訴駁回。
    理  由
一、撤銷發回（上訴人甲○○、丁○○）部分：
本件原判決認定：上訴人甲○○夥同陳春仁、陳春男（由檢察官
另案偵辦）與其配偶即上訴人丁○○，共同基於意圖販賣第二級
毒品甲基安非他命牟利之概括犯意，先後於(一)民國九十三年六月
二十五日至同年月二十九日，由甲○○以門號0000000000號手機
，與真實年籍、姓名不詳綽號「小虎」之成年男子（由檢察官另
案偵辦）持用之0000000000號手機聯絡，確定「小虎」欲購買第
二級毒品甲基安非他命之數量、價格（即每公斤新台幣《下同》
五十四萬元），旋於同年六月二十九日下午四時前，先由甲○○
帶「小虎」前往屏東縣崁頂鄉力社國民小學附近，由陳春男販賣
第二級毒品甲基安非他命二公斤予「小虎」，「小虎」再於同日
下午四時許，在同縣潮州鎮某撞球場將上開毒品轉賣予施錦崑（
販賣第二級毒品部分，業經第一審法院判處有期徒刑九年，經原
審及本院先後駁回上訴確定）。(二)(1)九十三年十二月二日，推由
甲○○以門號0000000000號手機與張明智（販賣第二級毒品部分
，由第一審法院判處有期徒刑十二年，上訴經原審法院駁回，尚
未確定）持用之門號0000000000號手機聯繫，確認張明智欲購買
第二級毒品甲基安非他命之數量、價格（每公斤四十八萬元），
旋由張明智赴陳春仁屏東縣崁頂鄉○○路十三號住處，向陳春仁
以上開價格，購買第二級毒品甲基安非他命三公斤，張明智再將
購買毒品之款項分批匯入丁○○開立於華南商業銀行股份有限公
司潮州分行（下稱華銀潮州分行）之000000000000帳戶內，再由
甲○○轉交陳春仁、陳春男；(2)張明智於九十四年五月十七日聯
絡甲○○，經郭某請示陳春男後，於同年月十八日下午，在屏東
縣崁頂鄉○○路某處產業道路上，以每公斤四十九萬元之價格，
推由陳春仁出面販賣第二級毒品甲基安非他命二公斤予張明智，
張某則給付現金共九十八萬元予陳春仁，並取得該批毒品，嗣於
同日下午三時十五分許，張明智攜帶該批第二級毒品，欲搭火車
北上之際，在高雄火車站內，經警當場查獲，扣得張明智持有之
甲基安非他命毒品約二公斤（驗後總淨重1996.11 公克）。(三)陳
春男、陳春仁、甲○○等人為籌獲第二級毒品甲基安非他命，復
於九十五年二月間，共同意圖販賣第二級毒品甲基安非他命，先
推由陳春男赴大陸地區販入第二級毒品甲基安非他命四包及第四
級毒品先驅原料麻黃（Ephedrine ）二十二包，並與我國籍成年
男子蔡宏國、大陸籍成年男子「曾定偉」（均由檢察官另案偵辦
）基於共同運輸該第二級毒品甲基安非他命、第四級毒品先驅原
料麻黃之犯意聯絡，及與不知內藏有上開毒品之上訴人丙○、乙
○○（乙○○於八十六年間，曾因違反懲治走私條例案件，經原
審法院判處有期徒刑三年確定，於八十八年五月二十日入監執行
，九十一年二月二十日假釋期滿，視為執行完畢）及洪竹山、我
國籍成年男子「阿平」（後二人由檢察官另行偵辦）基於共同私
運管制進口物品之犯意聯絡，先由陳春男、「曾定偉」在大陸地
區福建省銅山港，將上開甲基安非他命毒品混入較低價之下什魚
中，再分裝成五百包（總重9610公斤）；在台灣方面，則由甲○
○、陳春仁以門號0000000000、0000000000號手機與陳春男聯繫
如何私運上開毒品入境台灣地區之事，另由蔡宏國撥打丙○門號
0000000000號手機，囑廖某先向不知情之郭清德承租冷凍櫃，再
推由陳春仁以門號0000000000手機與丙○持用之0000000000號手
機聯繫，討論該批「魚貨」私運及搬運、先交付三萬元以支應運
費、冷凍櫃租金及搬運工資等事，嗣由陳春男指示蔡宏國、「曾
定偉」在大陸福建省銅山港，以補貼柴油八千四百公升之代價，
聯絡洪竹山，由洪某指示其所有台灣籍漁船「正鴻穩」號之船長
乙○○，於九十五年二月二十八日，駕駛裝載有上開混入甲基安
非他命毒品下什魚五百包之「正鴻穩」號漁船，自福建省銅山港
啟航，於同年三月二日上午一時許，運抵高雄市小港漁港；而「
曾定偉」則將該批「魚貨」受貨人為丙○及其聯絡電話等資料傳
真予洪竹山，並由丙○僱請不知情之郭建明駕駛車牌號碼IY-041
號大貨車，載運該批「魚貨」前往屏東縣新園鄉○○村○○路四
二四之二號長泰冷凍行，於九十五年三月二日上午八時許，該大
貨車抵達該冷凍行，丙○與其僱請之不知情葉永裕，同自該車上
搬運上開「魚貨」之際，經警當場，並自該批「魚貨」中查獲前
開毒品扣案（原判決附表一所示之第二級毒品甲基安非他命四包
【驗前總毛重2018公克】、第四級毒品先驅原料麻黃二十二包【
驗前總毛重428.79公克】），再循線查獲陳春仁、甲○○及丁○
○，扣得（原判決）附表一所示之其他物品等情。因將第一審就
甲○○、丁○○所為之科刑判決撤銷，改判依牽連犯、想像競合
犯，從一重分別論處甲○○、丁○○共同連續販賣第二級毒品罪
刑（甲○○處有期徒刑十一年，褫奪公權七年；丁○○處有期徒
刑八年六月，褫奪公權五年）；固非無見。
惟查：（一）有罪判決書所記載之犯罪事實，為論罪科刑適用法
律之基礎，故凡於適用法律有關之重要事項，必須詳加認定，明
確記載，然後於理由內敘明犯罪事實所憑之證據及認定之理由，
始足為適用法律之依據。若事實未有此記載，而理由加以說明，
為理由失其依據。如事實有此記載，理由未予說明，則為理由不
備，按諸刑事訴訟法第三百七十九條第十四款規定，其判決當然
為違背法令。又毒品危害防制條例第四條第二項之販賣第二級毒
品罪，以行為人以營利之目的（意思），販入或賣出第二級毒品
，或二者兼而有之者，為構成要件。故行為人有無此項犯罪（營
利意思）之目的條件，自應於事實欄內詳為記載，然後於理由內
說明其憑以認定之證據，始為合法。原判決論處甲○○、丁○○
共同連續販賣第二級毒品罪刑，於事實欄雖認定：「甲○○夥同
陳春仁、陳春男（由檢察官另案偵辦）與其配偶丁○○，共同基
於意圖販賣第二級毒品甲基安非他命牟利之概括犯意」，惟於理
由內並未說明為此認定所憑之證據及其理由，自屬理由不備。（
二）司法警察機關實施通訊監察時，必須合於通訊保障及監察法
第五條第一項所規定之要件，且依法取得檢察官或法官所核發之
通訊監察書，始得為之；其有通訊保障及監察法第六條所規定之
急迫危險，經檢察官以口頭通知先予執行通訊監察者，亦應於二
十四小時內補發通訊監察書，始符合法定程序。倘未依上開程序
之通訊監察所取得之證據，即屬違背法定程序取得之證據，其有
無證據能力之認定，依刑事訴訟法第一百五十八條之四規定，應
審酌人權保障及公共利益之均衡維護，以為判斷。依原判決理由
說明，係依憑甲○○使用門號0000000000手機，與陳春仁持用門
號0000000000手機通話之警方監聽錄音暨其譯文、陳春男持用門
號0000000000手機，撥打甲○○持用門號0000000000手機之電話
監聽錄音暨其譯文、門號0000000000（甲○○、丁○○持用）、
0000000000、0000000000、0000000000（均甲○○持用）、0000
000000（陳春仁持用）手機等通信監聽錄音暨其譯文作為不利甲
○○、丁○○之論斷（原判決正本第十頁第二行至第四行、第十
七頁第二一行至第二五行、第十八頁第十五行至第二十行），然
卷內並無檢察官就上開門號電話依法核發之通訊監察書可憑；則
上開通訊監察是否符合通訊保障及監察法第五條第一項之法定程
序？有無適用同法第六條例外之情形？若屬非依法定程序進行之
監聽，該監聽錄音暨其譯文何以有證據能力？為何得援引作為不
利於甲○○、丁○○之證據？均未見原判決論述、說明，即以：
「0000000000、0000000000、0000000000號之通聯譯文表、施錦
崑販賣毒品案件偵查報告卷內監聽譯文表，係本件承辦員警受檢
察官指揮執行上開門號之通信監察監聽作業所制（製）作，且經
職務上逐級核章，自作成之外部形式上觀察，並無不法情形，而
被告及其辯護人亦無釋明該譯文與監聽錄音母帶內容有何不符之
處。是上開通聯譯文顯具有較為可信之特別狀況，而為證明本案
犯罪事實存否所必要」，遽認上開監聽錄音暨其譯文，均有證據
能力，自難謂為適法。又原判決理由內先記載：「甲○○、丁○
○及其辯護人就0000000000、0000000000、0000000000號之通聯
譯文表、施錦崑販賣毒品案件偵查報告卷內監聽譯文表，均否認
其證據能力」（見原判決正本第十二行至第十四行），與其後說
明：「門號0000000000（均甲○○、丁○○持用）、0000000000
（甲○○持用）、0000000000（均陳春仁持用）通聯監聽譯文各
一件，甲○○、丁○○知有不得作為證據之情形，而未於言詞辯
論終結前聲明異議。本院斟酌上開證據於警詢及偵查程序過程中
，並無受不當外力之影響，亦無使用不當方法取得之情形，認以
作為本案之證據為適當，堪認具有證據能力」（見原判決正本第
八頁第十一行至第十九行），顯相矛盾，有判決理由矛盾之違法
。以上，或為甲○○、丁○○之上訴意旨所指摘，或為本院得依
職權調查之事項，應認原判決關於甲○○、丁○○部分，均有撤
銷發回更審之原因。又原判決關於甲○○、丁○○不另為無罪諭
知（即原判決伍、一、）部分，基於審判不可分原則，均應併予
發回。
二、上訴駁回（上訴人乙○○、丙○）部分：
按刑事訴訟法第三百七十七條規定：上訴於第三審法院，非以判
決違背法令為理由，不得為之。是提起第三審上訴，應以原判決
違背法令為理由，係屬法定要件，如果上訴理由書狀未依據卷內
訴訟資料，具體指摘原判決不適用何種法則或如何適用不當，或
所指摘原判決違法情事，顯與法律規定得為第三審上訴理由之違
法情形不相適合時，均應認其上訴為違背法律上之程式，予以駁
回。本件原判決撤銷第一審判決關於乙○○、丙○部分，改判分
別論處乙○○、丙○共同私運管制物品進口逾公告數額罪刑（乙
○○，累犯，處有期徒刑二年；丙○處有期徒刑一年六月）。乙
○○之上訴意旨略稱：（一）原判決理由說明：「證人溫婷媛於
警詢陳述作成時之狀況，並無受到訊問人刑求或恐嚇之情事，亦
無其他不當取供情形，即無『顯有不可信之情況』，認以作為本
案證據加以審酌為適當，而具有證據能力」，不但將供述證據必
須具備任意性，始具證據能力乙事，與證人溫婷媛之警詢供述，
有否證據能力乙節，混為一談，且就證人溫婷媛於第一審之證言
，與其警詢供述，是否相符﹖若前後一致，何以有刑事訴訟法第
一百五十九條之二之適用﹖俱未說明，即以該警詢供述，無不法
取供之情形，認定其有證據能力，難謂無證據法則適用不當之違
法。（二）乙○○於警詢時係因恐遭警方以違反懲治走私條例將
其移送法辦，乃供稱係受大陸地區人士曾定偉之託，載運四、五
百箱魚貨返台、係在距離大陸地區福建省銅山港約六、七浬處載
運及曾定偉同意以八千四百公升柴油貼補等語，惟上開不實供述
，已經證人洪竹山於偵查中推翻稱：「我有請一位大陸人曾定偉
在福建幫忙聯絡，運費一公斤一塊半，曾定偉將魚貨裝船，再傳
真回來給溫婷媛」、「我叫他（指乙○○）載的」、「（問：此
次如何與曾定偉聯絡﹖）他是跟小姐聯絡，他傳真給小姐」、「
（問：如何跟船長說﹖）在高雄時我就跟他說，此趟到何處，我
有叫他去找曾定偉載魚」；而乙○○於偵查中亦供認私運魚貨進
入台灣地區之事實，供稱：「我去漁港時就有這些魚貨了，曾定
偉是洪竹山請的，是洪竹山叫我跟曾定偉載這些貨」、「（問：
此次出港前是否知道要載這些貨？）知道」、「（問：為何會知
道？）出港前，公司老闆洪竹山叫我去銅山載魚貨」、「載回後
，由漁會工人搬，船員算貨，我有畫一張平面圖傳真回來給出魚
的工人，他們就會搬，貨主由會計聯絡」，該供述復與洪竹山所
供相符，再參諸乙○○當時處於羈押禁見之狀態，顯見其偵查中
所供，較具可信性，原判決事實認定：「陳春男指示蔡宏國、『
曾定偉』在大陸福建省銅山港，以補貼柴油八千四百公升之代價
，聯絡洪竹山，由洪某指示其所有台灣籍漁船「正鴻穩」號之船
長乙○○」，顯與上開洪竹山之證述不符，自屬採證違法。（三
）原判決事實欄就乙○○運送上揭魚貨回台，究係違反何項法律
規定？其規定內容為何，均未認定，顯屬事實不明，其適用法律
尚乏事實根據。（四）乙○○於警詢雖供稱：「有人託約五百箱
作為魚飼料之低級魚種，請我帶回台灣」、「代價是三天耗油量
（柴油），每天耗油量約二千八百公升，三天約八千四百公升」
、「當初我代運該批漁貨回來後，有與一位廖先生及阿東之人聯
絡，並付清款項」，原判決復載明：「丙○於原審（指第一審）
亦證稱：係由一位叫阿國（蔡宏國）撥打我上開門號手機，聯絡
我與『阿平』男子出面承租冷凍櫃、貨車司機及搬運該批魚貨，
並由陳春仁交付我三萬元支付上開費用等語屬實」；惟乙○○之
第一審選任辯護人曾具狀稱：「乙○○曾供述：『八千四百公升
柴油，折合新台幣約十萬元』，而卷內證據資料顯示只有三萬元
，而且是要支付冷凍櫃、貨車司機及搬運該批魚貨的費用，並無
任何人再支付任何費用，而且丙○等人是與會計溫婷媛聯絡，乙
○○警詢供述，顯與事實不符，不得作為認定犯罪事實之證據」
，原審仍採納乙○○警詢供述作為判決之基礎，有理由矛盾及採
證矛盾之違法；又乙○○確未收取八千四百公升之柴油貼補，關
係其犯罪之動機，並與量刑輕重有關，第二審據此所為刑之量定
，有違比例原則。丙○之上訴意旨略稱：（一）九十五年三月一
日上午十一時二十三分四十八秒蔡國宏以門號0000000000手機，
與丙○使用之0000000000號手機通話，告以隔天有十噸漁獲進來
，要丙○出面搬運等語，而丙○則向蔡宏國抱怨蔡某電話打不通
無法聯絡，復稱：為何都沒有聯絡，一下子隔天魚貨便要進來等
語，甚至表示隔天不知要與何人聯絡；有該通聯紀錄及其譯文可
按；則其豈有可能於事發之前數日即主動向溫婷媛自稱係廖先生
要購買魚貨﹖原審未說明不採納上開有利於丙○證據之理由，即
遽認：「乙○○確有以電話聯絡溫婷媛，請溫婷媛以丙○上開門
號手機聯絡丙○，而丙○確於漁船未進港前即向溫婷媛要該批魚
貨」，顯有理由不備之違法。（二）乙○○已供稱：「是老闆洪
竹山叫我這樣說，他說小姐有先去做筆錄，他叫我和小姐講一樣
的，小姐有告訴我這麼講，0000000000電話，是小姐說他昨天去
的時候有說的電話，所以我去調查局就這樣講」、「我不認識丙
○」、「案發前我根本沒有丙○的電話」、「溫小姐說在話機有
告訴他丙○電話，但事實不是這樣」，顯見丙○完全不認識乙○
○，乙○○亦不知丙○之行動電話號碼，二人不曾聯繫過，渠等
豈有可能有私運管制物品進口逾公告數額之犯意聯絡﹖原判決就
上開有利於丙○證據，未說明不予採納之理由，自屬理由不備。
（三）丙○已否認乙○○警詢筆錄之證據能力，原審未予說明，
即逕採納作為判決之基礎，顯屬違背法令；又乙○○於警詢雖供
稱：「當初我要代運該批魚貨回台灣後，有一位廖先生及綽號『
阿東』之人與我聯絡，並付清款項」，惟乙○○根本不知丙○之
行動電話號碼，二人亦不曾聯繫過，乙○○於偵查中復供稱：「
錢的事我不知道」，足認丙○並未於乙○○進港後，即與「阿東
」付清相當於八千四百公升柴油之報酬予乙○○，原審就此未予
說明，有理由不備之違法。（四）丙○為多賺取一千元工資，乃
與貨車車主陳文煙殺價，因此造成丙○、葉永裕必須自己搬運數
百包貨物；如非為多賺取工資，何以如此﹖原判決不採納上開有
利於丙○之證據，未說明理由，有理由不備及採證違背經驗法
則之違法。（五）丙○僅知系爭魚貨是由高雄市小港漁港進口，
至於該批魚貨是否經由香港、澳門等地進入台灣地區，其全然不
知，又與「曾定偉」、洪竹山、乙○○等人，素不相識，與彼等
何來犯意聯絡及行為分擔﹖原判決就上開有利於丙○之證據，未
說明不予採納之理由，自屬理由不備。（六）丙○曾聲請原審法
院考量系爭魚貨之拍賣價格僅二萬餘元，對丙○併為緩刑之宣告
，惟原判決祇就乙○○何以不宜併予宣告緩刑予以說明，就丙○
聲請併予宣告緩刑部分，則未為任何說明，有理由不備之違法。
又丙○並無任何前科紀錄，亦請鈞院考量，併為緩刑之宣告各等
語。
惟查：原判決依憑乙○○於警詢、偵查及第一審供稱：「我是運
送該批魚貨回台之『正鴻穩』號船長，我於九十五年二月二十六
日出海，至中國大陸福建省沿海，先於北緯２３度３０分左右之
無人島，並於同年二月二十八日十三時許撥打大陸門號00000000
000 號聯絡『曾定偉』，進入福建省（東山縣）銅山港後，『曾
定偉』委請我有人託約五百箱作為魚飼料之低級魚種，請我帶回
台灣，代價是三天耗油量（柴油），每天耗油量約二千八百公升
，三天約八千四百公升」、「當初我代運該批漁貨回來後，有與
一位廖先生及阿東之人聯絡，並付清款項」、「我回來以後與廖
先生聯絡，電話為門號0000000000」、「我有請示公司後，才代
運該批漁貨；我在船上用衛星電話打給公司會計溫（婷媛）小姐
，由溫小姐聯絡丙○」、「我將船開到離福建銅山港六、七海浬
處，『曾定偉』利用衛星電話跟我說有幾百箱魚要寄回台灣給一
位廖先生，他補我三天油料，『曾定偉』說回來會跟貨主算油錢
給我；三月一日上午十點多有打電話告訴溫小姐；是船公司老闆
洪竹山叫我去載魚，他說已經安排好了，他這樣說我知道到那裡
姓『曾』的（曾定偉）會來找我」、「此次並未捕到任何魚貨」
、丙○於警詢供稱：「是由一位叫『蔡宏國』撥打我上開門號手
機，聯絡我與『阿平』男子出面向郭清德承租冷凍櫃、僱用貨車
司機郭建明及找人（即葉永裕）搬運該批魚貨，並收受綽號『阿
仁』即陳春仁所交付三萬元，以支付上開費用之事」、甲○○於
警詢供稱：「我與陳春仁均事先知悉該批毒品要走私回台」、證
人溫婷媛於偵查及第一審證稱：「起先我接到廖先生電話說要跟
我們買魚貨，船回來以後叫我跟他聯絡，後來是船長給我電話，
叫我跟廖先生聯絡」、「是廖先生打電話給我們公司（穩成漁業
公司），說我們公司有魚貨要給他」、「丙○打電話跟我們拿魚
貨時，正鴻穩號漁船還沒進港」、「買主是丙○，有資料，不知
何人傳真給老闆，傳真資料上面寫要給丙○，有寫丙○的電話」
、「只知道丙○電話是0000000000號」、「我接到傳真後有打電
話給丙○，請他來公司，如果丙○不是買主，他應該不會來公司
」、證人即正鴻穩號實際船東洪竹山於偵查中證稱：「我有請一
位大陸人『曾定偉』在福建幫忙聯絡，『曾定偉』將魚貨裝上船
，再傳真給溫婷媛；我叫乙○○去載的」、證人即長泰冷凍行郭
清德於警詢、第一審證稱：「丙○、阿平及一位不知名之人，在
九十五年一月十七日下午約三、四時許，由村長郭德興出面介紹
向我承租冷凍櫃」、「警卷第一二一頁之出租收據等資料，是第
一次承租時簽的，丙○有來承租，但沒有來入庫冷凍」、「是丙
○和我接觸，阿平向我承租」及卷附之系爭魚貨地磅紀錄單乙紙
等證據資料，認定乙○○、丙○分別有其事實欄所載之犯行，已
於理由內詳敘其調查證據之結果及取捨證據認定之理由。並依憑
調查證據之結果，就乙○○、丙○分別否認犯罪所持之辯解，認
均非可採，分別詳予指駁。從形式上觀察，原判決關於乙○○、
丙○部分，並無證據調查未盡、採證違背證據法則、理由不備等
違背法令之情形；乙○○上訴意旨（二）、（四）、丙○上訴意
旨（五）均置原判決事實欄明確認定及理由內詳予說明之事項於
不顧，就事實審法院採證認事自由判斷職權之合法行使，再為單
純事實上爭執，俱非合法之第三審上訴理由。再依原判決理由說
明，係採納證人溫婷媛於檢察官偵查及第一審之證述，作為判決
乙○○、丙○有罪之證據資料，並未採納溫婷媛之警詢筆錄，作
為認定該部分犯罪事實之證據（見原判決正本第二二頁第十五行
至第二五行）；則原判決關於溫婷媛警詢筆錄何以有證據能力之
說明，縱令與法律規定不符，亦無從動搖原判決關於乙○○、丙
○部分之事實認定，此既於判決結果顯無影響，依刑事訴訟法第
三百八十條規定，仍難執為提起第三審上訴之適法理由；乙○○
上訴意旨（一）以此指摘原判決採證違法，自非適法。而原判決
已依憑其認定之事實，於理由內就論處乙○○罪刑所應適用之法
律規定，詳予說明（見原判決正本第二七頁第五行至第二五行、
第二八頁第三行至第八行、第十二行至第十五行）；乙○○上訴
意旨（三）執原判決事實不明云云，指摘原判決關於乙○○部分
違法，自非依據卷內資料而為主張。又丙○以門號0000000000手
機，與蔡宏國持用之門號0000000000手機，於九十五年三月一日
上午十一時二十五分之通聯紀錄顯示：「蔡宏國稱：『我國啊，
我跟你說，明天會到』、丙○稱：『啊，你們都沒聯絡一下，明
天就到』，蔡宏國稱：『春啊（春仁），會跟你聯絡』、丙○：
『好』，蔡宏國稱：『十噸而已』」，似意指丙○抱怨蔡宏國就
隔日即到之貨物，未事先告知，非謂丙○與私運前揭魚貨進口之
行為人間，事前從未聯絡私運系爭魚貨進口之事，該部分通話錄
音及其譯文，尚無從推翻原判決所為：「丙○確於漁船未進港前
即向溫婷媛要該批魚貨」之事實認定，上開通話錄音及其譯文，
對丙○既非必然有利，該項證據資料採納與否，自無庸於判決理
由內予以說明；丙○上訴意旨（一）執原判決未說明不採納上開
電話錄音及其譯文之理由云云，指摘原判決理由不備，顯屬誤會
。而對於證人或共同被告之供述，敘明採納其中一部作為判決基
礎時，本即含有摒棄與其相異部分之意，此乃證據取捨之當然結
果，無庸於判決理由內一一敘明。原判決既明確說明採納乙○○
於警詢、偵查及第一審何部分供述，作為判決之基礎（見原判決
正本第二一頁第四行至第二二行、第二七行至第二二頁第一行）
，原即含有摒棄乙○○偵審中與上開部分相異供述之意，原判決
就該相異部分，未敘明不予採納之理由，並非理由不備；丙○上
訴意旨（二）、（三）以此指摘原判決理由不備，均與法律規定
得為第三審上訴理由之違法情形，不相適合。又乙○○於偵查中
仍證稱：「我將船開到離福建銅山港六、七海浬處，『曾定偉』
利用衛星電話跟我說有幾百箱魚要寄回台灣給一位廖先生，他補
我三天油料，『曾定偉』說回來會跟貨主算油錢給我；三月一日
上午十點多有打電話告訴溫小姐；是船公司老闆洪竹山叫我去載
魚，他說已經安排好了，他這樣說我知道到那裡姓『曾』的（曾
定偉）會來找我」；此與其警詢供述，大致相符；則除去其警詢
供述，依憑卷內其他證據資料，本件就丙○部分，仍應為同一事
實認定；原判決未說明乙○○之警詢供述，對丙○何以有證據能
力，雖有疏漏，惟此既於判決結果無影響，依刑事訴訟法第三百
八十條規定，仍難執為提起第三審上訴之合法理由；丙○上訴意
旨（三）另執此指摘原判決理由不備，自非合法。至於丙○是否
另為賺取一千元工資，而與貨車車主陳文煙殺價，與其是否參與
本件私運管制物品進口犯行，並無必然關聯，該事實對丙○，既
非必然有利，自無庸於判決理由內予以說明，丙○上訴意旨（四
）以此指摘原判決理由不備，顯非適法。又宣告緩刑與否，本屬
事實審法院有權斟酌之事項，如未宣告緩刑，不生理由不備或不
適用法則之違法問題；丙○上訴意旨（六）執原判決就其聲請併
予宣告緩刑部分，未說明不宜宣告之理由云云，指摘原判決理由
不備，亦非合法。綜上所論，乙○○、丙○就原判決關於渠等部
分之上訴，均屬違背法律上之程式，俱應駁回。又本院既從程序
上駁回丙○之上訴，丙○請求併予宣告緩刑乙節，無從斟酌，附
為指明。
據上論結，應依刑事訴訟法第三百九十七條、第四百零一條、第
三百九十五條前段，判決如主文。
中　　華　　民　　國　九十六　年　　九　　月　 二十　 日
                      最高法院刑事第十一庭
                          審判長法官  林　永　茂
                                法官  洪　文　章
                                法官  蘇　振　堂
                                法官  蕭　仰　歸
                                法官  何　菁　莪
      本件正本證明與原本無異
                                      書  記  官
中　　華　　民　　國　九十六　年　　九　　月　二十七　日
                                                      v
